【裁判字號】    95,上訴,1493
【裁判日期】    950719
【裁判案由】    毒品危害防制條例
【裁判全文】
臺灣高等法院刑事判決                95年度上訴字第1493號
上  訴  人  臺灣板橋地方法院檢察署檢察官
上  訴  人
即  被  告  甲○○
                    （現另案於臺北監獄臺北分監執行中）
上列上訴人因被告違反毒品危害防制條例案件，不服臺灣板橋地
方法院94年度訴字第3020號，中華民國95年2 月16日第一審判決
（起訴案號：臺灣板橋地方法院檢察署94年度毒偵字第5448號）
，提起上訴，本院判決如下：
    主  文
原判決撤銷。
甲○○施用第一級毒品，累犯，處有期徒刑壹年捌月，扣案第一
級毒品海洛因伍包（合計淨重點壹壹公克）、第二級毒品安非
他命貳包（含袋共重貳拾點伍公克）除包裝袋外，均沒收銷燬之
；上開第一級毒品包裝袋伍只及第二級毒品包裝袋貳只均沒收。
    事  實
一、甲○○曾因施用毒品案件，經臺灣臺北地方法院檢察署檢察
    官於民國（下同）88年9月7日以88年度戒毒偵字第18號為不
    起訴處分確定；復於89年間因施用毒品案件，經臺灣板橋地
    方法院於89年4月12日以89年度毒聲字第778號裁定令入戒治
    處所施以強制戒治，於89年10月23日停止戒治，所餘戒治期
    間付保護管束，於90年5 月11日強制戒治期滿，並經臺灣臺
    北地方法院檢察署檢察官於89年2 月19日以89年度毒偵字第
    392 、446 號聲請簡易判決處刑，嗣經臺灣臺北地方法院臺
    北簡易庭認不宜逕以簡易判決處刑而移由普通庭改依通常程
    序審理，經於89年9 月28日以89年度易字第1079號判決判處
    有期徒刑1年4月，提起上訴經本院於89年11月30日以89年度
    上易字第3941號判決駁回上訴確定；又於89年間因竊盜案件
    ，經臺灣臺北地方法院於89年6 月15日以89年度易字第1086
    號判決，判處有期徒刑1 年確定；又於89年間因毀損等案件
    ，經本院於91年5月20日以91年度上訴字第712號判決，判處
    有期徒刑4月確定；以上3罪合併定應執行有期徒刑2年4月，
    嗣於92年1 月21日縮短刑期執行完畢出監；再因施用毒品案
    件，經臺灣板橋地方法院於94年2月25日以93年度易字第748
    號判處有期徒刑1年6月確定。詎甲○○猶未戒除毒癮，竟以
    一行為基於施用第一級毒品之犯意及施用第二級毒品之概括
    犯意，於94年8月22日，在臺北縣土城市○○路16號1樓住處
    ，以海洛因與安非他命摻合於玻璃球加熱吸食之方式施用上
    開毒品1次；另自94年2月26日起至同年8月22日凌晨0時許止
    ，在上開住處, 以玻璃球加熱吸食之方式，連續施用第二級
    毒品安非他命。嗣於94年8月23日下午5時許，為警在新竹縣
    湖口鄉○○村○○路○段114號前查獲，並扣得海洛因5包（
    合計淨重3.11公克）、安非他命2包（合計毛重20.5公克）
    。
二、案經新竹縣警察局竹北分局移送臺灣新竹地方法院檢察署檢
    察官呈請臺灣高等法院檢察署檢察長令轉臺灣板橋地方法院
    檢察署檢察官偵查起訴。
    理  由
一、上揭事實，業據上訴人即被告甲○○於偵查、原審及本院坦
    承不諱，且被告於上揭時地為警查獲後所採集之尿液，經送
    昭信科技顧問股份有限公司以酵素免疫分析法及氣相層析質
    譜儀分析法檢驗，均呈鴉片類及安非他命類陽性反應，有上
    開公司檢驗報告清單1 份在卷可稽（見94年毒偵字第5448號
    卷第25頁），並有海洛因5包（合計淨重3.1 1公克）、安非
    他命2包（合計毛重20.5公克）扣案可證，而扣案之7袋物品
    中，其中5 袋白色粉末（合計淨重3.11公克，空包裝重2.09
    公克）經法務部調查局鑑定結果，確含第1 級毒品海洛因成
    分，另2袋白色結晶物（1袋3.5公克、1袋17公克）經新竹縣
    警察局經以甲基安非他命毒品檢驗包測試呈陽性反應，復以
    傅立葉轉換式紅外線光譜儀地性分析測試，圖譜與HR
    Georgia State Froe nsic Drugs 資料庫中甲基安非他命圖
    譜相符等情，有法務部調查局94年11月17日調科壹字第1000
    02677 號鑑定通知書（見94年毒偵字第5448號卷第31頁）、
    新竹縣警察局95年6 月23日竹縣警鑑字第0953008537號函（
    見本院卷）各1 份附卷可稽。，是被告之自白與事實相符，
    其自白堪採為認定犯罪之證據。被告施用第一級毒品海洛因
    及連續第二級毒品安非他命之事證明確，犯行洵堪認定。又
    被告於89年間因施用毒品案件，經臺灣板橋地方法院於89年
    4月12日以89年度毒聲字第778號裁定令入戒治處所施以強制
    戒治，於89年10月23日停止戒治，所餘戒治期間付保護管束
    ，於90年5 月11日強制戒治期滿，此有本院被告前案紀錄表
    在卷可佐，其於強制戒治執行完畢釋放後，5 年內再犯施用
    毒品之犯行已堪認定，應依法論科。
二、核被告所為，係違反毒品危害防制條例第10條第1 項之施用
    第一級毒品罪，及同條第2 項之施用第二級毒品罪；其持有
    第一級毒品海洛因及第二級毒品安非他命之低度行為分別為
    施用之高度行為所吸收，均不另論罪。被告先後多次施用第
    二級毒品安非他命犯行，時間緊接，方法相同，觸犯構成要
    件相同之罪名，顯係基於概括犯意反覆為之，應為連續犯，
    惟被告行為後，刑法第56條連續犯之規定，業於94年1月7日
    修正公布刪除，並於95年7月1日施行，則被告之犯行，因行
    為後新法業已刪除連續犯之規定，此刪除雖非犯罪構成要件
    之變更，但顯已影響行為人刑罰之法律效果，自屬法律有變
    更，依新刑法第2條第1項規定，比較新舊法之結果，仍應適
    用較有利被告之行為時即舊刑法第56條論以連續犯，以一罪
    論，並加重其刑（參照最高法院95年第8 次刑事庭會議決議
    ）。又被告同時施用第一級毒品及第二級毒品，係以一行為
    同時觸犯施用第一級毒品及第二級毒品罪名，為想像競合犯
    ，依刑法第55條之規定，從一重之施用第一級毒品罪處斷。
    又被告有如前所述之犯罪科刑及刑之執行紀錄，有本院被告
    前案紀錄表在卷可稽，其於受徒刑執行完畢後5 年內，再犯
    本件有期徒刑之罪，為累犯，惟刑法第47條被告行為後亦經
    修正，被告所為不論依修正前前或修正後之刑法第47條，均
    構成累犯，對被告而言並無有利不利之情形，自不生新舊法
    比較之問題，應逕依修正前之刑法第47條規定，論以累犯，
    並遞加重其刑。
三、原審對被告予以論罪科刑，固非無見，惟毒品危害防制條例
    第18條第1 項關於毒品之沒收銷燬僅限於查獲之毒品，並不
    及於其包裝袋，原判決就所查獲之第二級毒品安非他命2 包
    （合計毛重20.5公克），連同包裝袋一併宣告沒收銷燬之，
    顯有未合。被告上訴空言指摘原判決量刑過重，並無理由。
    又檢察官上訴意旨以被告於93年底至94年1 月25日15時30分
    回溯96小時內之某時，在台北縣土城市○○路16號1 樓，另
    有施用第二級毒品安非他命之事實，認與本件上開犯罪事實
    ，具有連續犯裁判上一罪之關係，原審未及審究，指摘原判
    決不當，雖亦無理由（詳如後述），但原判決既有上開可議
    之處，自應由本院將原判決撤銷改判。爰審酌被告已有多次
    施用毒品之前科，猶再犯本案，顯見自制能力薄弱，應予較
    長之隔離，促其改正惡習，復徵其施用毒品之時間長短、次
    數多寡及犯罪後尚能坦承犯行等一切情狀，量處有期徒刑一
    年八月，以示懲儆。扣案之第一級毒品海洛因5 包（合計淨
    重3.11公克）、第二級毒品安非他命2包（含袋合計重20.5
    公克）除包裝袋外，依毒品危害防制條例第18條第1 項前段
    規定均沒收銷燬之，又上開第一級毒品之包裝袋5 只及第二
    級毒品之包裝袋2 只，係被告所有供犯罪所用之物，經其供
    承在卷，爰依刑法第38條第1項第2款規定均宣告沒收。
四、另檢察官併辦意旨：被告甲○○基於概括犯意自93年底至94
    年1 月25日15時30分回溯96小時內之某時，在台北縣土城市
    ○○路16號1 樓，連續施用第二級毒品安非他命之事實，認
    涉犯毒品危害防制條例第10條第2 項之施用第二級毒品罪嫌
    ，與本件上開犯罪事實，有連續犯裁判上一罪之關係，移送
    併辦云云（95年度毒偵字第2190號）。經查：
  (一)被告行為後刑法第56條連續犯之規定，亦經修正公布刪除，
    並於95年7月1日施行，此刪除雖非犯罪構成要件之變更，但
    顯已影響行為人刑罰之法律效果，自屬法律有變更，依新法
    第2條第1項規定，比較新舊法結果，仍應適用較有利於被告
    之行為時法律即舊法論以連續犯，惟仍應以被告所為之併辦
    部分係基於概括犯一為之，始能適用連續犯，合先敘明。
  (二)本件被告前因於92年7 月間某日起至93年11月15日止連續在
    台北市、台北縣新莊市、板橋市施用第二級毒品安非他命，
    經檢察官起訴後由臺灣板橋地方法院於94年1 月31日辯論終
    結，並於94年2月25日宣示判決，判處有期徒刑1年6 月（93
    年度易字第748號），於94年4月4 日確定（原判決誤書為94
    年4 月15日），經本院調閱該案全卷屬實，並有該案判決書
    在卷可憑。是被告自92年7 月間某日起至其所犯前案即原審
    法院93年度易字第748號判決宣示時（即94年2月25日）止期
    間內，連續施用第二級毒品安非他命之犯行，應為該確定判
    決之既判力所及。則被告自93年底至94年1 月25日15時30分
    回溯96小時內之某時只之施用第二級毒品安非他命行為，與
    該案之犯罪時間緊接，所犯罪名相同，應屬連續犯，自應為
    該確定判決既判力所及，本院不得再予實體審判，無從併為
    審理，是檢察官之上訴亦無理由，該併辦部分應退由檢察官
    另為適法之處置。
據上論斷，應依刑事訴訟法第369條第1項前段、第364條、第299
條第1 項前段，毒品危害防制條例第10條第1項、第2項、第18條
第1 項前段，刑法第2條第1項、第11條前段、第55條、第38條第
1項第2款，修正前刑法第47條、第56條，判決如主文。
本案經檢察官田炳麟到庭執行職務。
中    華    民    國    95    年    7     月    19    日
                  刑事第10庭    審判長法  官  劉景星
                                      法  官  陳博志
                                      法  官  李春地
以上正本證明與原本無異。
如不服本判決，應於收受送達後十日內向本院提出上訴書狀，其
未敘述上訴之理由者並得於提起上訴後十日內向本院補提理由書
（均須按他造當事人之人數附繕本）。
                                      書記官  蘇秋
中    華    民    國    95    年    7     月    20    日
附錄：本案論罪科刑法條全文
毒品危害防制條例第10條第1項：
施用第一級毒品者，處6月以上5年以下有期徒刑。


司法院資訊處製作；財團法人民間司法改革基金會備份。
